臺灣高雄地方法院民事簡易判決
111年度雄簡字第1991號
原      告  新光產物保險股份有限公司

法定代理人  吳昕紘  
訴訟代理人  楊昱宏  
被      告  方俊傑  

上列當事人間損害賠償(交通)事件，本院於民國111年11月3日言
詞辯論終結，判決如下：
    主      文
一、被告應給付原告新臺幣捌萬玖仟參佰伍拾肆元及自民國一百
    一十一年九月八日起至清償日止，按週年利率百分之五計算
    之利息。
二、原告其餘之訴駁回。
三、訴訟費用由被告負擔二分之一、其餘由原告負擔。
四、本判決第一項得假執行。但被告如以新臺幣捌萬玖仟參佰伍
    拾肆元供擔保後，得免為假執行。
    事實及理由
一、原告主張：原告承保永達國際儲運有限公司(下稱永達公司)
    車牌號碼000-0000號營業貨櫃曳引車體(下稱系爭貨櫃車)損
    失險，民國110年10月28日8時35分許，系爭貨櫃車由林裕
    駕駛行經高雄市前鎮區高雄港中遠東方貨櫃場時，因被告駕
    駛堆高機倒車不慎，而與系爭貨櫃車發生碰撞，原告已依保
    險契約賠付永達公司車損費用新臺幣(下同)204,848元(零件
    156,848元、工資48,000元)，自得依民法第184條第1項前段
    、第191條之2與第196條及保險法第53條規定請求被告賠償
    。聲明：被告應給付原告204,848元及自起訴狀繕本送達之
    翌日起至清償日止，按週年利率5%計算之利息。
二、被告則以：車禍發生地點是貨櫃廠是私有地，司機進入貨櫃
    廠之前，大門口有張貼安全守則供貨櫃車司機查看，被告是
    堆高機駕駛，安全守則有載明貨櫃車進入貨櫃廠時不能沿著
    貨櫃邊緣行走，看到堆高機時也要保持至少30公尺以上的距
    離。當時被告沿著貨櫃邊緣倒車出來，原告承保車是沿著貨
    櫃邊行駛，本件過失責任都在原告。車禍發生地點是貨櫃車
    正常通行的道路，只是爭執貨櫃車行駛時已經看到有貨櫃堆
    疊在前方，就不應該緊鄰貨櫃行駛，因為該路面寬廣，貨櫃
    車可以不緊鄰貨櫃行駛一定沒有問題等語。聲明：原告之訴
    駁回。
三、本院的判斷：
　㈠按道路交通安全規則依道路交通管理處罰條例第92條第1項規
    定，係由交通部會同內政部定之，而依道路交通管理處罰條
    例第3 條第1 款規定：「道路：指公路、街道、巷衖、廣場
    、騎樓、走廊或其他供公眾通行之地方。」，本件車禍事故
    發生地點為碼頭管制站之前方轉彎處，雖非道路交通管理處
    罰條例第3 條第1 款規定之道路，業經本院函內政部警政署
    高雄港務警察總隊(下稱警總隊)函覆，有該隊111年9月2日
    高港警行字第1110407812號函文可參(卷第43-61頁)；惟上
    開地點仍有設置車道作為車輛出入之行進通路，而在碼頭管
    制站內之行車仍類同於道路行車、停車，對於行駛其間之汽
    車駕駛人，為維護汽車駕駛人及行人之安全，關於駕駛行為
    之規範，仍應類推適用相關道路交通安全法規，非謂因非道
    路交通管理處罰條例所定義之道路，即可不遵守行車規範，
    而恣意行駛其間，故為維護碼頭管制站之行車秩序及交通安
    全管理，就道路交通安全規則中之相關行車規範，應得類推
    適用，先為說明。
　㈡再按汽車行駛時，駕駛人應注意車前狀況及兩車並行之間隔
    ，並隨時採取必要之安全措施；汽車倒車時，應顯示倒車燈
    光或手勢後，謹慎緩慢後倒，並應注意其他車輛及行人；
　　道路交通安全規則第94條第3 項、第110條第2款分別定有明
    文。被告為堆高機駕駛，雖未考領駕駛執照，有其於警察總
    隊之調查紀錄表可參(卷第55頁)，但被告既專業在高雄港碼
    頭內駕駛堆高機應屬職業駕駛之人，對於上開交通法規自不
    能諉為不知，被告自陳明知其右側有貨櫃擋住其視線，自應
    於倒車時注意其他可能行經之車輛及行人，惟被告因疏未注
    意，以至倒車出來時與系爭貨櫃車發生碰撞，依上開說明，
    被告就本件車禍之發生為有過失，甚為明確，被告辯稱車禍
    責任均為原告承保系爭貨櫃車駕駛，即無理由。
　㈢惟系爭貨櫃車駕駛行經上開地點，既明知上開地點前方有貨
    櫃阻檔視線，自應隨時注意車前狀況，其亦因疏未注意因而
    於發現被告堆高機倒車出來時已煞避不及，兩車因而發生碰
    撞，系爭貨櫃車駕駛亦同有過失應可認定，原告基於保險代
    位，自應負與有過失責任。
　㈣被告雖抗辯系爭貨櫃車車主未遵守工作安全守則，並提出工
    作安全守則，惟上開工作安全守則應係提醒相關進入貨櫃場
    之司機應注意事項，不能認為於堆高機駕駛本身有違規駕駛
    有過失時，仍得因上開工作安全守則之規定而可免責，是本
    件被告本身因有倒車疏未注意其他車輛之過失，自不能因上
    開工作安全守則之規定即可免負過失責任，被告抗辯並無理
    由。本件審酌兩造上開過失情節，認應各負二分之一之過失
    責任較為合理。
　㈤原告主張系爭貨櫃車因而車損支出修理費用共204,848元(零
    件156,848元、工資48,000元)，業經提出理賠維修估價單、
    車損照片、統一發票、理算書等為證（卷第19-35 頁、第87
    -101頁），被告雖爭執原告估價後未經被告同意，被告不知
    是否有此等損失等語；惟查，本件依事故發生後之車損照片
    在右前側，原告出險日期為當日，及估價單所示均在前側等
    ，認原告主張之修理費用應可認為合理必要，被告所辯並無
    足採；另民法第196 條請求賠償物被毀損所減少之價額，得
    以修復費用為估定之標準，但以必要者為限（例如修理材料
    以新品換舊品，應予折舊），並參酌營利事業所得稅查核準
    則第95條第6 項規定及行政院公佈之固定資產耐用年數表及
    固定資產折舊率表所示，運輸業用客車、貨車折舊年限為4 
    年，系爭貨櫃車為營業用貨櫃曳引車於110年1 月出廠，有
    行車執照可參(卷第13 頁) ，至本件事故發生之110 年10月
    已逾使用為10月，則零件扣除折舊後之修復費用估定為130,
    707元【計算方式：1.殘價＝取得成本÷( 耐用年數＋1)即156,
    848÷(4+1)≒31,370（小數點以下四捨五入）；2.折舊額 ＝(
    取得成本－殘價)×1/（耐用年數）×（使用年數）即(156,848
    －31,370) ×1/4×（0+10/12）≒26,141（小數點以下四捨五入
    ）；3.扣除折舊後價值＝（新品取得成本－折舊額）即156,84
    8－26,141＝130,707】；再加計不用計算折舊
    的工資48,000元後，原告車輛必要修理費用為178,707元； 
     原告其餘金額之請求則無理由不應准許。再依兩造過失比 
     例計算結果，原告得請求被告賠償之車損費用為89,354元
，
    原告逾此金額之請求則無理由而應予駁回。
四、綜上，原告依侵權行為及保險代位之法律關係，請求被告給
    付89,354元及自起訴狀繕本送達翌日之111年9月8日（卷第6
    9頁）起至清償日止，按週年利率5%計算之利息，為有理由
    ，應予准許；原告逾此範圍之請求，即無理由而應予駁回。
五、本判決第1 項係依民事訴訟法第427 條所規定之適用簡易訴
    訟程序所為被告敗訴之判決，爰依職權宣告假執行。併依職
    權諭知被告得供相當擔保金額後免為假執行。
六、本件事證已臻明確，兩造間其餘主張舉證併所提證據，經本
    院審酌認與判決之結果不生影響，不再一一論列，附此說明
    。
七、結論：本件原告之訴為一部有理由、一部無理由，判決如主
    文。本件原告訴訟費用由兩造比例負擔。
中　　華　　民　　國　　111 　年　　11　　月　　22　　日
          　　　　高雄簡易庭  法　官    林玉心
以上正本係照原本作成。
如不服本判決，應於送達後20日內，向本院提出上訴狀並表明上
訴理由，如於本判決宣示後送達前提起上訴者，應於判決送達後
20日內補提上訴理由書（須附繕本）。
中　　華　　民　　國　　111 　年　　11　　月　　22　　日
                              書記官    李月君